【裁判字號】    99,交訴,40
【裁判日期】    990222
【裁判案由】    肇事逃逸罪等
【裁判全文】
臺灣臺中地方法院刑事判決              99年度交訴字第40號
公  訴  人  臺灣臺中地方法院檢察署檢察官
被      告  甲○○
上列被告因肇事逃逸罪等案件，經檢察官提起公訴（98年度偵字
第26191 號），被告自白犯罪，本院合議庭裁定由受命法官獨任
依簡式審判程序審理，判決如下：
    主    文
甲○○因過失傷害人，處拘役伍拾日，如易科罰金，以新臺幣壹
仟元折算壹日。又駕駛動力交通工具肇事，致人受傷而逃逸，處
有期徒刑陸月，如易科罰金，以新臺幣壹仟元折算壹日。
    犯罪事實
一、甲○○於民國98年9 月19日22時許，騎乘車牌號碼F8A-787
    號重型機車，沿臺中市○○區○○路由永春路往成功嶺3 號
    門方向行駛，行經臺中市○○區○○路靠近成功嶺3 號門路
    段，原應注意車前狀況，隨時採取必要安全措施，及汽車超
    車時，前行車減速靠邊或以手勢或亮右方向燈表示允讓後，
    後行車始得超越。超越時應顯示左方向燈並於前車左側保持
    半公尺以上之間隔超過，行至安全距離後，再顯示右方向燈
    駛入原行路線。而依當時天候陰、夜間有照明、柏油路面、
    乾燥、無缺陷，無不能注意情事，竟疏於注意，貿然行駛，
    適程凱培騎乘車號763-BVD 號重型機車搭載少年洪○○（83
    年3 月25日生，姓名、年籍詳卷），沿同路段同方向行駛在
    甲○○右前方，甲○○由程凱培左後方超車時未注意車前狀
    況及保持安全間距，不慎以其機車右後車身撞及程凱培所騎
    乘之重型機車左側車身，致程凱培及洪○○人車倒地，程凱
    培因而受有左膝擦傷併皮膚缺損、左肩及上臂、左手肘、前
    臂及腕、左腰部、後背擦傷等傷害（過失傷害程凱培部分，
    業據程凱培於偵查中撤回告訴，由檢察官不另為不起訴處分
    ）；洪○○受有雙膝、左肘、左手、背部、腹部多處挫擦傷
    、皮膚喪失出血等傷害。甲○○明知駕車肇事，致程凱培及
    洪○○受傷，竟基於肇事逃逸之犯意，未留在現場救護及等
    待警方到來，逕自騎車逃離現場。嗣經警到場處理，並調閱
    路口監視器比對，循線查悉上情。
二、案經洪○○訴請臺中市警察局第四分局報請臺灣臺中地方法
    院檢察署檢察官偵查起訴。
    理    由
一、按除被告所犯為死刑、無期徒刑、最輕本刑為3 年以上有期
    徒刑之罪或高等法院管轄第一審案件者外，於前條第1 項程
    序進行中，被告先就被訴事實為有罪之陳述時，審判長得告
    知被告簡式審判程序之旨，並聽取當事人、代理人、辯護人
    及輔佐人之意見後，裁定進行簡式審判程序，刑事訴訟法第
    273 條之1 第1 項定有明文。被告甲○○所犯係死刑、無期
    徒刑、最輕本刑為3 年以上有期徒刑以外之罪，其於準備程
    序中就被訴事實為有罪之陳述，且經告知被告簡式審判程序
    之旨，並聽取公訴人及被告之意見後，本院合議庭認為適宜
    而裁定由受命法官獨任進行簡式審判程序，合先敘明。
二、訊據被告對於上開騎乘機車因過失發生車禍，致告訴人洪○
    ○受傷，及肇事後未留在現場察看處理，逕自逃逸之事實均
    坦承不諱，並據告訴人洪○○於警詢及偵訊指述甚詳，經核
    與證人程凱培於警詢及偵訊證述相符，復有道路交通事故現
    場圖、道路交通事故調查報告表(一)、(二)、車籍查詢- 基本資
    料詳細畫面、澄清綜合醫院中港分院、鄭外科骨科診所診斷
    證明書各1 份及監視器翻拍暨車損照片27張在卷可稽。且按
    汽車行駛時，駕駛人應注意車前狀況，並隨時採取必要之措
    施；又汽車超車時，前行車減速靠邊或以手勢或亮右方向燈
    表示允讓後，後行車始得超越。超越時應顯示左方向燈並於
    前車左側保持半公尺以上之間隔超過，行至安全距離後，再
    顯示右方向燈駛入原行路線。道路交通安全規則第94條第3
    項、第101 條第1 項第5 款分別定有明文，被告騎車自應注
    意遵守，而依當時天候陰、夜間有照明、柏油路面、乾燥、
    無缺陷，有前揭道路交通事故調查報告表(一)在卷可按，則依
    上開情形，被告並無不能注意之情事，竟疏未注車前狀況及
    超車時未保持安全間距，肇致本件車禍，自屬有過失。又被
    害人洪○○確因本件車禍而受傷，被告之過失行為與被害人
    洪○○之傷害間有相當因果關係，而被告於肇事後未停留處
    置，已如上述，則本件事證明確，被告過失傷害及肇事逃逸
    犯行均堪認定，應依法論科。
三、核被告所為，係犯刑法第284 條第1 項前段之過失傷害罪及
    同法第185 條之4 之肇事逃逸罪。其所犯上開二罪間，犯意
    各別，行為互殊，應分論併罰。爰審酌被告騎乘機車行駛於
    上揭路段，疏未注意車前狀況，且超車時未保持安全間距，
    因而撞及程凱培騎乘之機車，致程凱培及其搭載之洪○○倒
    地受傷後，竟未下車救護，逕自離去現場，及犯後與程凱培
    達成和解，賠償新臺幣35,000元，並已給付完畢，惟尚未與
    洪○○達成和解，暨犯後坦承犯行等一切情狀，各量處如主
    文所示之刑，並均諭知如易科罰金之折算標準。
據上論斷，應依刑事訴訟法第273 條之1 第1 項、第299 條第1
項前段，刑法第284 條第1 項前段、第185 條之4 、第41條第1
項前段，刑法施行法第1 條之1 第1 項、第2 項前段，判決如主
文。
本案經檢察官陳永豐到庭執行職務
中    華    民    國    99    年    2     月    22    日
                  刑事第十二庭  法  官  柯志民
上正本證明與原本無異。
如不服本判決，應於收送達後10日內向本院提出上訴書狀（應敘
述具體理由並附繕本）。
上訴書狀如未敘述理由，應於上訴期間屆滿後20日內補提理由書
於本院。
                                書記官  賴亮蓉
中    華    民    國    99    年    2     月    22    日
附錄本案論罪科刑法條全文：
刑法第284條第1項
因過失傷害人者，處六月以下有期徒刑、拘役或五百元以下罰金
，致重傷者，處一年以下有期徒刑、拘役或五百元以下罰金。
刑法第185條之4
駕駛動力交通工具肇事，致人死傷而逃逸者，處六月以上五年以
下有期徒刑。

司法院資訊處製作；財團法人民間司法改革基金會備份。
